最高法院民事判決　　　　　　九十四年度台上字第二一０六號
　　上　訴　人　統聯汽車客運股份有限公司
　　　　　　　　　　　　號
　　法定代理人　呂良宗
　　訴訟代理人　林明珠律師
　　上　訴　人　己○○
　　被 上訴 人　戊○○兼吳.
　　　　　　　　　　　　9樓
　　　　　　　　丁○○即吳恆.
　　　　　　　　甲○○同上）.
　　　　　　　　丙○○同上）.
　　　　　　　　乙○○同上）.
　　　　　　　　　　　　巷16.
上列當事人間請求侵權行為損害賠償事件，上訴人對於中華民國
九十三年四月二十一日台灣高等法院第二審判決（九十二年度上
字第一０一六號），提起上訴，本院判決如下：
    主  文
原判決關於命上訴人再連帶給付及駁回其上訴暨負擔訴訟費用部
分廢棄，發回台灣高等法院。
    理  由
本件被上訴人請求上訴人連帶給付，上訴人統聯汽車客運股份有
限公司（下稱統聯公司）提起上訴，提出非基於其個人關係之抗
辯而有理由，訴訟標的對於共同訴訟之各人必須合一確定，依民
事訴訟法第五十六條第一款規定，其上訴之效力，及於同造之己
○○，爰將之併列為上訴人，合先敘明。
次查原審以：被上訴人主張渠等之被繼承人吳恆益於民國八十九
年一月二十一日下午二時許，駕駛載有其母吳黃評及大嫂吳陳寶
猜之ＧＵ－四六一０號自用小客車，行經國一道高速公路南向一
四０公里又五一三公尺處，擦撞由上訴人統聯公司僱用之司機即
上訴人己○○駕駛之ＦＸ－三三二號營業大客車，再追撞因塞車
而停於內車道由訴外人鄭雅文駕駛之營業大客車，造成吳黃評當
場死亡，吳恆益則受有上頷骨開放性骨折、頭部外傷等傷害，經
送醫急救，延至九十年六月二十五日死亡之事實，為上訴人所不
爭，堪信為真實。查吳恆益於警局訊問時稱，當時伊行駛於內側
車道，上訴人己○○變換車道至內側車道，在伊前方剎車減速，
伊因剎車不及，撞擊該車等語。參以依內政部警政署國道公路警
察局道路交通事故調查報告表及照片所示，上訴人己○○所駕營
業大客車之車身左側後方輕微擦損，吳恆益所駕之自用小客車前
方嚴重凹陷，而鄭雅文所駕營業大客車則為正後方受損，且上訴
人己○○所駕營業大客車行駛於外線車道，吳恆益、鄭雅文所駕
車輛均行駛於內線車道，三台車輛均無剎車車痕等情，可見吳恆
益係因上訴人己○○變換車道不當，始擦撞其所駕駛之營業大客
車左側後方車身，上訴人己○○就系爭車禍之發生，應有過失。
台灣省竹苗車輛行車事故鑑定委員會、台灣省車輛行車事故覆議
鑑定委員會亦為相同之認定。上訴人己○○既有上開過失行為，
上訴人統聯公司為其僱用人，依民法第一百八十八條第一項前段
規定，自應與之負連帶賠償責任。茲審酌被上訴人得請求之金額
如下：(一)、醫藥費部分：吳恆益車禍受傷，支出醫藥費新台幣（
下同）四萬四千八百零三元，應予准許。(二)、精神慰藉金部分：
吳恆益因此次車禍受有上頷骨開放性骨折、頭部外傷等傷害，精
神痛苦，得請求精神上之損害，審酌吳恆益無業，上訴人己○○
係上訴人統聯客運之駕駛員等情，應認吳恆益此部分請求六十萬
元，尚屬適當。至吳恆益因其母吳黃評於車禍中喪生，精神痛苦
，亦得請求精神上之損害。審酌吳黃評死亡時年約九十三歲、無
業，上訴人己○○為統聯公司駕駛員，統聯公司為知名之汽車大
眾運輸工具，認此部分吳恆益請求八十萬元，亦屬適當。(三)、喪
葬費部分：被上訴人甲○○支出吳黃評之喪葬費二十八萬三千四
百七十三元，已提出收據為證，應予准許。總計被上訴人承受吳
恆益得請求之金額為一百四十四萬四千八百零三元，被上訴人甲
○○另得請求之金額為二十八萬三千四百七十三元。上訴人雖抗
辯訴外人吳見義已領取之一百二十萬元強制汽車責任險理賠金，
應自上開金額中扣除云云。惟吳見義所領取者為吳恆益所有ＧＵ
－四六一０號自用小客車之強制汽車責任保險金，有富邦產物保
險股份有限公司函在卷可考，既非領取加害人統聯公司所有交由
己○○駕駛營業大客車之保險金，上訴人上開抗辯，要無可採。
被上訴人得請求之金額已如上述，第一審僅命上訴人連帶給付被
上訴人四十三萬三千四百四十一元，連帶給付被上訴人甲○○八
萬五千零四十二元，自有未足，尚應連帶給付被上訴人一百零一
萬一千三百六十二元，連帶給付被上訴人甲○○十九萬八千四百
三十一元。爰將第一審所為被上訴人敗訴之判決，一部予以廢棄
，改判命上訴人再連帶給付被上訴人一百零一萬一千三百六十二
元及其利息，連帶給付被上訴人甲○○十九萬八千四百三十一元
及其利息，並駁回上訴人之上訴。
查汽車交通事故係由數汽車所共生或涉及數汽車者，依修正前強
制汽車責任保險法第三十四條第一項第一款規定，肇事汽車全部
或部分為被保險汽車者，受害人或受益人得在本法規定之保險金
額範圍內，請求各被保險汽車保險人連帶給付保險金。又為便利
受害人或受益人求償，使渠等得直接向所屬保險人請求保險給付
，強制汽車責任保險理賠作業要點第七點之二(一)規定二車之交通
事故，造成車內駕駛人及車內乘客傷亡之損失，由承保之各保險
公司自行負責處理。惟該由其自己投保之保險公司給付之保險金
，性質上仍屬依強制汽車責任保險法所為之給付，故如已為給付
，依強制汽車責任保險法第三十條規定，應視為加害人或被保險
人損害賠償金額之一部分，加害人或被保險人受賠償請求時，得
扣除之。查上訴人己○○駕駛之ＦＸ－三三二號營業大客車，與
吳恆益所駕駛之ＧＵ－四六一０號自用小客車發生交通事故，二
車均有投保強制汽車責任險（見一審卷第三九頁、原審卷第九０
頁），吳見義（即吳恆益之兄）係由吳恆益自己投保之富邦產物
保險股份有限公司處受領強制汽車責任保險之保險金一百二十萬
元，為原審認定之事實，則倘吳見義係代被上訴人領取該保險金
，該保險金應自被上訴人請求上訴人給付之賠償金額中扣除。原
審就此未詳加審究，徒以吳見義並非領取上訴人己○○所駕駛營
業大客車之保險金，即認上訴人所為應自賠償金額中扣除該保險
金之抗辯，為不可採，不無可議。又倘吳見義係代被上訴人領取
上開保險金，則被上訴人受領之保險金，如何分配，攸關渠等賠
償金額中各得扣除之數額究為若干，既尚待事實審法院調查認定
，自有將原判決全部廢棄發回之必要。上訴論旨，指摘原判決於
其不利部分為不當，求予廢棄，非無理由。
據上論結，本件上訴為有理由。依民事訴訟法第四百七十七條第
一項、第四百七十八條第二項，判決如主文。
中　　華　　民　　國　九十四　年　 十一 　月　 十七　 日
                      最高法院民事第七庭
                          審判長法官  劉　延　村
                                法官  劉　福　來
                                法官  陳　重　瑜
                                法官  黃　秀　得
                                法官  顏　南　全
      本件正本證明與原本無異
                                      書  記  官
中　　華　　民　　國　九十四　年　 十一 　月　 三十　 日
                                                      Ｌ
